臺灣板橋地方法院刑事判決　　　　　　 100年度訴字第1257號
公　訴　人　臺灣板橋地方法院檢察署檢察官
被　　　告　張景堯
選任辯護人　林鳳秋律師
　　　　　　張家琦律師
上列被告因違反兒童及少年性交易防制條例案件，經檢察官提起
公訴（100 年度偵字第4827號），本院判決如下：
    主  文 
張景堯犯拍攝未滿十八歲之人為性交、猥褻行為之物品罪，處有
期徒刑陸月，如易科罰金，以新臺幣壹仟元折算壹日，扣案之SO
NY廠牌數位照相機（含記憶卡壹張）壹臺、APPLE 廠牌筆記型電
腦硬碟內編號DSC-335 至350 號數位相片檔案共計拾陸個均沒收
；又犯拍攝未滿十八歲之人為性交行為之物品罪，處有期徒刑陸
月，如易科罰金，以新臺幣壹仟元折算壹日，扣案之SONY廠牌數
位照相機（含記憶卡壹張）壹臺、APPLE 廠牌筆記型電腦硬碟內
編號DSC-191 至196 號數位相片檔案共計陸個均沒收。應執行有
期徒刑壹年，如易科罰金，以新臺幣壹仟元折算壹日，扣案之SO
NY廠牌數位照相機（含記憶卡壹張）壹臺、APPLE 廠牌筆記型電
腦硬碟內編號DSC-191 至196 、335 至350 號數位相片檔案共計
貳拾貳個均沒收。
    事  實
一、張景堯於民國98年7 間結識代號0000000000號女子（真實姓
    名年籍詳卷，下稱A 女）後即展開追求，彼此因日漸熟識成
    為男女朋友，而於98年11月19日22時20分許，張景堯雖明知
    A 女斯時僅甫滿16歲，仍在先前位於新北市永和區（臺北縣
    已於99年12月25日改制為新北市，原轄下鄉鎮市均改制為區
    ○○○路602 巷1 號10樓之3 住處內，於不違背A 女意願下
    ，由A 女握撫其陰莖，繼以陰莖插入A 女陰道、口腔而與之
    為猥褻、性交行為，同時基於拍攝未滿18歲之人為性交、猥
    褻行為物品之犯意，使用其所有SONY廠牌數位照相機（內置
    記憶卡1 張）將彼等為性交、猥褻行為時之過程攝成數位相
    片共計16張（檔案編號為DSC-335 至350 號），另存檔於個
    人之APPLE 廠牌筆記型電腦硬碟內。張景堯復於99年2 月14
    日16時44分許，同在上揭住處於不違反A 女意願下，以陰莖
    插入A 女陰道為性交行為，再基於拍攝未滿18歲之人為性交
    行為之犯意，使用上述SONY廠牌數位照相機把該次性交行為
    過程攝成數位相片共計6 張（檔案編號為DSC-191 至196 號
    ），事後亦已將檔案轉存至前開APPLE 廠牌筆記型電腦硬碟
    之內。嗣經A 女報警，為警於100 年1 月28日持本院核發之
    搜索票前往上址執行搜索，並扣得前揭數位照相機（含記憶
    卡1 張）及筆記型電腦各1 臺，且於其中調出相關數位相片
    檔案終查悉上情。
二、案經A 女及其母代號0000000000A 號女子（真實姓名年籍詳
    卷）訴由臺北市政府警察局刑事警察大隊及新北市政府警察
    局新莊分局報告臺灣板橋地方法院檢察署檢察官偵查起訴。
    理  由                                              
壹、程序方面：
一、證人即告訴人A 女於偵查中之具結證述有證據能力：
（一）按92年修正公布之刑事訴訟法改採以當事人進行為主之訴
      訟制度，檢察官代表國家偵查犯罪、實施公訴，基於當事
      人一方原告之地位，就被告所犯及訴訟條件與據以認定證
      據能力等訴訟程序上之事實，固應善盡舉證責任。然因檢
      察官訊問證人等被告以外之人時，均能遵守法律規定而不
      致違法取供，並令具結，可信性極高，為兼顧理論與實務
      ，乃於同法第159 條之1 明定檢察官於偵查程序取得被告
      以外之人所為陳述，除顯有不可信之情況者外，均有證據
      能力，得為證據。故被告、辯護人若主張其顯有不可信之
      情形者，本乎當事人主導證據調查原則，自應負舉證責任
      ，否則，被告以外之人向檢察官所為之陳述，毋庸另為證
      明，即得作為認定被告犯罪之證據。而所謂「顯有不可信
      」之情況，係指其不可信之情形，甚為顯著了然者，固非
      以絕對不須經過調查程序為條件，然須從卷證本身，綜合
      訊問時之外部情況，為形式上之觀察或調查，即可發現，
      無待進一步為實質調查之情形而言，最高法院96年度臺上
      字第5684號判決意旨載述甚詳。
（二）本案被告張景堯及其辯護人雖爭執於偵查中具結作證之證
      人即告訴人A 女所言證據能力，惟提出之質疑，亦僅為該
      等證言均係在審判外所為，未經被告予以質問此事，按對
      偵查中之證人所述，若被告防禦權已藉其他方式加以保障
      ，亦即對證人審判外陳述給予程序性的擔保與驗證後，則
      法例上多容許對質詰問之例外，而允許被告用其他方式來
      檢驗該審判外陳述，是以刑事訴訟法於確立傳聞法則之同
      時，另亦設計了若干例外，此即同法第159 條之1 至之5
      之規定，於此被告之對質詰問權雖受到一定程度之限制，
      惟如該審判外陳述之外觀有足夠可信性，得以取代被告對
      質詰問權的檢驗，甚而為法院發現真實所需要，仍可例外
      認為該審判外陳述有證據能力。至司法院大法官會議釋字
      第582 號解釋所指「證人於審判中，應依法定程序，到場
      具結陳述，並接受被告之詰問，其陳述始得作為認定被告
      犯罪事實之判斷依據」，係指證人於審判中有傳喚之必要
      ，經於審判程序傳喚作證時，應給予被告詰問權，如此該
      部分之證述內容始得作為認定被告犯罪事實之判斷依據，
      而證人於偵查中之證述，如已符合刑事訴訟法第159 條之
      1 第2 項之規定，且經依法具結，其陳述自不因未經被告
      對質詰問，而不具證據能力，故被告與辯護人所提質疑，
      毋寧係屬誤會。
（三）準此，證人即告訴人A 女於偵查中經具結而為之證述，已
      獲致程序性之擔保，復未查得相關所言中有何顯不可信之
      具體情狀，揆諸首揭說明，自應認其於偵查中具結後之陳
      述具有證據能力。
二、查以下經本院所調查之其他證據，核均屬非供述證據，而無
    傳聞法則之適用，且亦查無違法取得之情事存在，自皆可作
    為證據。
貳、實體方面：
一、訊據被告固坦承有於事實欄所載時地與告訴人A 女分別為猥
    褻及性交之行為，亦不爭執曾持個人之扣案SONY廠牌數位照
    相機拍攝過程，並將所得數位影像存檔於所有之APPLE 廠牌
    筆記型電腦中，惟矢口否認有何被訴犯行，辯護人則另以：
    本案照片是在告訴人A 女主動要求之下拍攝而成，蓋告訴人
    A 女本身就喜好拿手機自行拍照，故係屬兩人間之情愛見證
    ，且是在被告與告訴人A 女尚存濃情蜜意之際攝得，更不含
    有暴力、性虐待或人獸性交之情形，自不屬大法官會議釋字
    第617 號解釋所稱之猥褻照片，且兒童及少年性交易防制條
    例第27條依當時提案說明，乃在處罰未成年人從事色情之行
    為，此由草案理由之：未滿18歲少年或兒童從事色情行為，
    除最嚴重之姦淫或猥褻外，尚有公然為猥褻行為（如脫衣舞
    ），以及製造猥褻之圖畫、錄影帶或其他物品等記述即知，
    被告此處行為既與色情行為無關，復未涉及性交易與對價問
    題，當難以之相繩，況拍攝該等照片原係被告基於告訴人A
    女之所請而為，倘認被告因此成立犯罪，豈非亦應併予追究
    告訴人A 女之教唆或間接正犯刑責云云為被告置辯。
二、經查：                        
（一）被告曾於上開時地，先後兩次於不違反告訴人A 女之意願
      下，各與之發生如事實欄所載之猥褻、性交行為，並以數
      位照相機拍攝其間經過，後再將相關數位相片檔案轉存至
      筆記型電腦硬碟之中，凡此各情除從未經被告於本院準備
      程序及審理中加以爭執外，並有員警扣得之SONY廠牌數位
      照相機（含記憶卡1 張）與APPLE 廠牌筆記型電腦各1 臺
      ，及員警另行讀取其中記錄之被告與告訴人A 女為性交或
      猥褻行為時被攝數位相片檔案共計22個（98年11月19日攝
      得之數位相片檔案共計16個、99年2 月14日攝得之數位相
      片檔案共計6 個）後，再予拷貝製成之光碟1 片，與擇取
      其中部分檔案列印附卷之影像照片得供佐證，而影像中之
      女子確係告訴人A 女此點，亦據其於偵查中結證確認無誤
      ，是被告確有於前揭兩次不同時日，在當時住處分別拍攝
      與告訴人A 女為猥褻、性交行為之數位相片，數量則如前
      述此節洵無可議。
（二）被告與辯護人雖辯稱上開數位相片均係因告訴人A 女出言
      要求，被告始予配合拍攝，然此原僅有被告單方面之個人
      說詞而未見其他佐據，縱告訴人A 女確實喜好藉個人手機
      自拍或與友人拍照，比照至此亦無從得出以上推論，蓋若
      告訴人A 女真有此等偏愛，其持用手機於本案中自行攝影
      既無任何困難之處，何必請求被告協助，甚還願將拍得照
      片留於被告電腦之中不另作討取，若被告自始即立於被動
      地位且別無他念，事過之後怎會持續保留前開數位相片檔
      案，直至查獲為止仍不願將之主動刪除，基此，自無理由
      遽信被告之以上所辯。至告訴代理人為告訴人A 女陳稱本
      案數位相片皆係在告訴人A 女不知情之情況下，遭被告私
      攝而成，惟只需細查卷附之列印相片畫面，便可得悉此等
      說法與事實明顯有違，姑不論照片當中告訴人A 女曾經數
      度睜眼直視鏡頭，幾乎全數相片於拍攝當時被告均有開啟
      數位照相機之閃燈裝置，此觀諸照片內多因閃燈直打而在
      告訴人A 女軀體後方出現之顯著陰影即足明瞭，則告訴人
      A 女與被告發生性行為當時既非毫無意識，對此等現場光
      源屢屢亮滅之突兀改變，要難未有察覺，倘有異議更可立
      時制止，告訴人A 女卻任令被告藉由上述方式拍攝完成多
      張照片，要難認本案確存偷拍情事。
（三）辯護人又以被告與告訴人A 女之性行為間並無對價關係，
      故難藉為防制、消弭以兒童及少年作性交易對象事件之兒
      童及少年性交易防制條例相關法文相繩被告等語資為抗辯
      ，而按該條例第1 條固已將前開意旨明白揭櫫，而得引為
      規範適用時之目的解釋基準，惟非可率謂僅此方屬可予接
      受之立法考量，卻置前開條例制訂過程顯現留存之諸多資
      料於不顧，以本案所涉第27條第1 項處罰規範擬定而言，
      在審議當時既已改採範圍較為廣泛之謝啟大等委員所提草
      案（辯護人誤植未獲採用之林志嘉等委員如上提案說明部
      分，尚有誤會），不論該未滿18歲之人為性交或猥褻行為
      是否具備營利性要件均可構成本罪，相較辯護人所執抽象
      之立法原則，於擬定演進中漸次呈現之前開條文具體討論
      意涵，毋寧更應加以積極重視，再行試舉一例，兒童及少
      年性交易防制條例第29條中之傳布足以引誘、媒介、暗示
      或其他促使人為性交易訊息要件，最初亦曾就傳布對象是
      否應依第1 條規定所示，限定於使未滿18歲者為性交易之
      情形有其爭議，然在正確念及該條訂定原意乃在抑制色情
      廣告泛濫化之亂象並遏止淫風後，認條文中所稱之「人」
      不以未滿18歲為限已成定見，待大法官會議釋字第623 號
      解釋作成，進而闡釋於此限制者非僅是任何以兒童少年性
      交易或促使其為性交易為內容之訊息傳布，另包括向兒童
      少年或不特定年齡之多數人，傳布足以促使一般人為性交
      易之訊息，則防免兒童及少年淪為性交易之行為客體，顯
      已非屬兒童及少年性交易防制條例立法之唯一目的，其同
      時另更重申國家負有對未滿18歲之人善盡妥善照顧，落實
      福利保障之義務，簡言之，維護兒童少年身心健全之成長
      權利，亦為本條例顧及重心實甚明確，從而，辯護人以上
      所陳同非所宜。
（四）兒童及少年性交易防制條例第27條第1 項既係為限制拍攝
      、製造兒童少年進行性交、猥褻行為之物品而設，用以避
      免身心未臻成熟之兒童少年隱私活動遭受此類易於重現之
      載體輕易紀錄，是於其中著眼者當為以兒童少年觀點出發
      定義下之其等性交或猥褻行為均不得攝錄產造此點，至製
      成後一旦散布可否評價為諸如刑法第235 條之猥褻物品，
      所涉法文之規範目的既已難謂相同，實不得任意比附逕作
      齊一處理，故辯護人另以本案被告拍攝之數位照片，不具
      大法官會議釋字第617 號針對刑法第235 條猥褻一語之界
      定性質，其推論妥適與否權且不論，承上所析應知在概念
      上已有混淆，則除甚為明確之性交定義外，所謂猥褻，自
      係指性交以外，足以興奮或滿足性慾之一切色情行為而言
      （最高法院63年臺上字第2235號判例意旨可參），查於卷
      附列印之影像照片中，被告除與告訴人A 女進行性交行為
      外，復曾讓告訴人A 女手握愛撫其性器官，斯時所為若非
      在興奮滿足個人性慾，豈會有其他可能，被告在此過程一
      再拍攝兩人互動照片，核屬兩人性交、猥褻行為之紀錄物
      品要無庸議。
（五）本案既無證據顯示被告拍攝兩人性交、猥褻照片係源於告
      訴人A 女要求一如前載，辯護人執此而謂若被告犯罪，亦
      應併論告訴人A 女之教唆犯或間接正犯相關責任本已失其
      依附論點，縱真如其所述，告訴人A 女於本案真係位於主
      動角色提出請求，審其被害人之個人立場，亦無從追究告
      訴人A 女之參與問題，此本為刑法論理上之必然，觀諸刑
      法加工自殺或自傷罪之責任確認原則即可完全明瞭，辯護
      人關此見解容亦有誤，自無從援為有利被告之法律推論依
      據。又辯護人另請本院扣取告訴人A 女持有之99年5 月前
      與被告所有MSN 對話紀錄供參，並聲明如告訴人A 女不予
      配合，應另傳喚其到庭作證，參以其欲釐清者，僅為確認
      告訴人A 女當時確實知悉照片拍攝此一業經本院析明如前
      之事項，又謂命告訴人A 女到庭說明，必可得知被告係受
      其要求方為本案，無非亦僅為辯護人之單純主觀臆測而無
      所憑，蓋以告訴人A 女於本案之提告堅持與指訴狀況，殊
      難想像其於到庭後勢將改作此等坦承，是其聲請核不存有
      調查關連性與必要性，爰予駁回。
（六）從而，本案事證已臻明確，被告犯行洵堪認定，應予依法
      論科。
三、查依告訴人A 女之卷附個人代號與真實姓名對照表，可知其
    經被告施以如上犯行時，均係甫屆16歲但未滿18歲之女子，
    則核被告所為，應係犯兒童及少年性交易防制條例第27條第
    1 項拍攝未滿18歲之人為性交、猥褻行為物品罪。另按成年
    人故意對兒童及少年犯罪者，加重其刑至2 分之1 ，但各該
    罪就被害人係兒童及少年已定有特別處罰規定者，不在此限
    ，兒童及少年福利法第70條第1 項定有明文。因兒童及少年
    性交易防制條例第27條第1 項本係就被害人為未滿18歲者設
    立之特別處罰規定，依照前開說明，被告對於告訴人A 女為
    性交、猥褻行為，並拍攝數位照片之行為，自不得依兒童及
    少年福利法第70條第1 項前段之規定加重其刑，併予敘明。
    又被告一次拍攝與告訴人A 女為性交、猥褻行為，一次拍攝
    與其性交之數位照片犯行，犯意各別、行為互殊、時地有別
    ，應予分論併罰。審酌被告犯罪後雖否認構成犯罪，惟根究
    實質，其對事實經過大抵並無爭執，與辯護人所作抗辯無非
    為適法之訴訟防禦權利主張，難逕認為態度不佳，且衡酌被
    告係在與告訴人A 女正常交往中，於未有違背意願情況下與
    之發生性行為，因未能克制己身情慾，始以現行法所不許之
    方式拍攝記錄其間過程，致損及告訴人A 女之身心正常發展
    ，且刑法原則上本已全面承認屆齡16歲之男女得對己身性事
    自由處分，卻反藉兒童及少年性交易防制條例第27條第1 項
    之規定，另申未滿18歲者無權同意他人拍攝個人性交、猥褻
    行為之形式外觀，於法益輕重保護間之取捨，甚至法定刑之
    安排，是否存有價值失衡之狀況容非無疑，是本院審及該法
    現時仍屬有效，固無拒絕適用之理，然亦顧念被告所採方式
    本屬平和，行為之際縱對告訴人A 女法益有所損害，然應亦
    非屬嚴重，難謂被告惡性重大等一切情狀，分別量處如主文
    所示之刑，併諭知易科罰金折算標準，再定其應執行之刑，
    及諭知易科罰金折算標準，以資懲儆。至告訴代理人另以被
    告與告訴人A 女分手後，曾經持前開攝得物品用以恐嚇告訴
    人A 女，不論確符實情，亦為可否應對被告再行訴究相關犯
    行之另一問題，於此自無從併作考量，否則無異就同一事實
    違法施予雙重評價，併此說明。
四、扣案之APPLE 廠牌筆記型電腦硬碟內之如上所述相關數位照
    片檔案，係被告所有拍攝未滿18歲少年性交、猥褻過程之檔
    案，業據被告供承在卷，應依兒童及少年性交易防制條例第
    27條第6 項之規定宣告沒收。至被告持以拍攝前開照片之扣
    案SONY廠牌數位照相機（含其中記憶卡1 張），則為其所有
    供犯本案所用之物，業據其供承明確，則應另依刑法第38條
    第1 項第2 款予以沒收（其中留存之相關數位相片檔案自無
    庸再行諭知沒收）。至前載之筆記型電腦本身，查既無可資
    適切援用宣告沒收之法源依據，爰不併作沒收處置，附此陳
    明。
據上論斷，應依刑事訴訟法第299 條第1 項前段，兒童及少年性
交易防制條例第27條第1 項、第6 項，刑法第11條前段、第41條
第1 項前段、第8 項、第51條第5 款、第38條第1 項第2 款，判
決如主文。
本案經檢察官黃睦涵到庭執行職務。
中    華    民    國   100    年    9     月    29    日
                  刑事第六庭  審判長法  官  胡堅勤

                                    法  官  高增泓
                                      
                                    法  官  盧軍傑
上列正本證明與原本無異。
如不服本判決應於收受判決後10日內向本院提出上訴書狀，並應
敘述具體理由；其未敘述上訴理由者，應於上訴期間屆滿後20日
內向本院補提理由書（均須按他造當事人之人數附繕本）「切勿
逕送上級法院」。告訴人或被害人如對於本判決不服者，應具備
理由請求檢察官上訴，其上訴期間之計算係以檢察官收受判決正
本之日期為準。
                                    書記官  周玉茹
中    華    民    國   100    年    9     月    29    日
附錄本案論罪科刑法條全文：
兒童及少年性交易防制條例第27條
拍攝、製造未滿十八歲之人為性交或猥褻行為之圖畫、錄影帶、
影片、光碟、電子訊號或其他物品者，處6 個月以上5 年以下有
期徒刑，得併科新臺幣50萬元以下罰金。
意圖營利犯前項之罪者，處1 年以上7 年以下有期徒刑，應併科
新臺幣5 百萬元以下罰金。
引誘、媒介或以他法，使未滿十八歲之人被拍攝、製造性交或猥
褻行為之圖畫、錄影帶、影片、光碟、電子訊號或其他物品者，
處1 年以上7 年以下有期徒刑，得併科新臺幣1 百萬元以下罰金
。
以強暴、脅迫、藥劑、詐術、催眠術或其他違反本人意願之方法
，使未滿十八歲之人被拍攝、製造性交或猥褻行為之圖畫、錄影
帶、影片、光碟、電子訊號或其他物品者，處5 年以上有期徒刑
，得併科新臺幣3 百萬元以下罰金。
前4 項之未遂犯罰之。
第1 項至第4 項之物品，不問屬於犯人與否，沒收之。